臺灣新竹地方法院刑事判決
111年度訴緝字第30號
公  訴  人  臺灣新竹地方檢察署檢察官
被      告  王皓義




指定辯護人  蔡健新律師
上列被告因違反毒品危害防制條例案件，經檢察官提起公訴（11
0年度偵字第9457號，第11732號），本院判決如下︰
    主  文
王皓義犯如附表一、二、三所示之罪，各處如附表一、二、三主
文及沒收欄所示之刑及沒收（含追徵）。應執行有期徒刑參年貳
月。
    事  實
一、王皓義、王皓聖均明知甲氧基甲基安非他命（Methoxymetha
    mphetamine，MMA）為毒品危害防制條例第2 條第2 項第2 
    款所列之第二級毒品，依法不得販賣、持有，且其亦明知甲
    基安非他命係毒品危害防制條例第2條第2項第2款所規範之
    第二級毒品，依法不得販賣、持有，且業經行政院衛生署（
    現改制為衛生福利部，下稱衛福部）公告列為禁藥管理，屬
    藥事法第22條第1項第1款所規範之禁藥，不得非法轉讓與他
    人，而其竟分別為下列犯行：
　㈠王皓義與王皓聖共同意圖營利，基於販賣第二級毒品之犯意
    ，於附表一「交易時間及地點」欄位所示之時間、地點，以
    附表一「交易方式」欄位所示之方式，與附表一「購毒者」
    欄位所示之人約定進行毒品交易，交付如附表一「交易數量
    及價格」欄位所示之毒品，並由王皓聖收取該欄位所示之價
    金，而共同販賣第二級毒品1次（王皓聖所涉此部共同販賣
    第二級毒品犯行，另由本院以110年度訴字第665號判決，判
    處有期徒刑2年8月）。
　㈡王皓義意圖營利，基於販賣第二級毒品之犯意，於附表二「
    交易時間及地點」欄位所示之時間、地點，以附表二「交易
    方式」欄位所示之方式，與附表二「購毒者」欄位所示之人
    約定進行毒品交易，交付如附表二「交易數量及價格」欄位
    所示之毒品，並收取該欄位所示之價金，而販賣第二級毒品
    1次。
　㈢王皓義基於轉讓禁藥甲基安非他命之犯意，於附表三編號「
    轉讓時間及地點」欄位所示之時間、地點，轉讓如附表三「
    轉讓數量」欄位所示之禁藥甲基安非他命與附表三「受讓者
    」欄位所示之人，而轉讓禁藥甲基安非他命1次。
二、案經新竹縣政府警察局竹北分局報請臺灣新竹地方檢察署檢
    察官偵查起訴。　　　　　
    理  由
甲、有罪部分：
壹、證據能力：
一、按被告以外之人於審判外之言詞或書面陳述，除法律有規定
    者外，不得作為證據。被告以外之人於審判外之陳述，雖不
    符刑事訴訟法第159條之1至第159條之4之規定，而經當事人
    於審判程序同意作為證據，法院審酌該言詞陳述或書面陳述
    作成時之情況，認為適當者，亦得為證據，刑事訴訟法第15
    9條第1項、第159條之5第1項分別定有明文。查本件判決所
    引證據屬傳聞證據部分，被告王皓義及其辯護人就上開傳聞
    證據，於本院準備程序中均同意具證據能力（見本院訴緝卷
    第30頁），而本院審酌該等傳聞證據作成時之情況，並無違
    法取證及證明力過低之瑕疵，亦認以之作為證據為適當，依
    前揭規定說明，自得為證據。
二、本件其餘非供述證據，被告及其辯護人並未於本院言詞辯論
    終結前表示無證據能力，復查其取得過程亦無何明顯瑕疵，
    而認均具證據能力。
貳、實體部分；
一、認定犯罪事實所憑之證據及理由： 
　㈠上開犯罪事實，業據被告王皓義於本院審理中均坦承不諱（
    見本院訴緝卷第107頁），且有附表一至三證據欄所示證據
    在卷可佐。
　㈡按政府查緝販賣毒品犯行無不嚴格執行，且販賣毒品罪係重
    罪，若無利可圖，衡情一般持有毒品者，當不致輕易將持有
    之毒品交付他人。且販賣毒品乃違法行為，非可公然為之，
    且有其獨特之販售路線及管道，亦無公定之價格，復可任意
    增減其分裝之數量，而每次買賣之價量，亦可能隨時依市場
    貨源之供需情形、交易雙方之關係深淺、資力、對行情之認
    知、可能風險之評估、查緝是否嚴緊，及購買者被查獲時供
    述購買對象之可能性風險評估等諸般事由，而異其標準，非
    可一概而論，是販賣之利得，誠非固定，縱使販賣之人從價
    差或量差中牟利方式互異，其意圖營利之非法販賣行為仍屬
    同一。又販賣利得，除經被告供明，或因帳冊記載致價量至
    臻明確外，確實難以究明。然一般民眾均普遍認知毒品價格
    非低、取得不易，且毒品交易向為政府查禁森嚴，一經查獲
    ，並對販毒者施以重罰，衡諸常情，倘非有利可圖，殊無必
    要甘冒持有毒品遭查獲、重罰之極大風險，無端親至交易處
    所，或於自身住處附近交易毒品，抑或購入大量毒品貯藏，
    徒招為警偵辦從事毒品販賣之風險。從而，除確有反證足資
    認定提供他人毒品者所為係基於某種非圖利本意之原委外，
    通常尚難因無法查悉其買進、賣出之差價，而諉無營利之意
    思，或阻卻販賣犯行之追訴，以免知過坦承者難辭重典，飾
    詞否認者反得逞僥倖，反失情理之平。經查，被告與附表一
    、二「購毒者」欄位所示之人間各次毒品交易之型態，與一
    般販賣毒品之買賣交易型態並無二致，客觀上已該當毒品交
    易之實行，雖依其他卷內證據，無從查知被告從事各次販售
    毒品行為，確實之「價差」、「量差」或「純度差異」為何
    ，然被告為智識正常、具社會經驗之成年人，對於毒品交易
    為政府檢警機關嚴予取締之犯罪，法律就此設有重典處罰等
    情，當知之甚稔，衡諸常情，茍非有利可圖，實無甘冒販毒
    重罪風險，花費勞力、時間、費用，將所持有之毒品僅以購
    入價格更行轉售而不求利得之理。再者，被告於本院調查中
    亦坦承其販賣第二級毒品可賺取量差之事實（本院他字卷第
    65頁），依上各節以察，並依一般經驗、論理法則判斷，被
    告從事附表一、二各次有償毒品交易之際，均應具有營利之
    意圖至明。
　㈢綜上，足認被告任意性之自白與事實相符。從而，本案事證
    明確，被告犯行，堪予認定，應依法論科。
二、論罪科刑：　
　㈠按甲基安非他命及甲氧基甲基安非他命均係毒品危害防制條
    例第2 條第2 項第2 款所稱之第二級毒品；且安非他命類藥
    品（含甲基安非他命），因對中樞神經系統具有強烈興奮作
    用，服用後會引起不安、頭昏、顫抖、亢進性反應、失眠、
    焦慮、譫妄，並產生耐藥性、依賴性、欣慰感等副作用，故
    經行政院衛生署以75年7 月11日衛署藥字第597627號函公告
    禁止使用在案，復經該署以98年3 月9 日衛署藥字第098000
    6082號函，及經行政院衛生署食品藥物管理局（已改制為衛
    生福利部食品藥物管理署）以99年6 月9 日FDA 藥字第0990
    026794號函重申此旨，有上開公告、函文可查，是甲基安非
    他命亦屬藥事法所稱之禁藥，故明知為甲基安非他命而轉讓
    予他人，除成立毒品危害防制條例第8條第2項之轉讓第二級
    毒品罪外，亦構成藥事法第83條第1項之轉讓禁藥罪，屬同
    一犯罪行為，而同時有二種法律可資處罰之「法條競合」情
    形，應依「重法優於輕法」、「後法優於前法」等法理，擇
    一處斷。而毒品危害防制條例第8條第2項之轉讓第二級毒品
    罪之法定最重本刑為有期徒刑5年，依92年7月9日總統令修
    正公布，自93年1月9日施行之毒品危害防制條例第8條第6項
    規定，轉讓毒品達一定數量者，加重其刑至二分之一，其標
    準由行政院定之，因本案被告王皓義如附表三轉讓甲基安非
    他命與證人徐榮政之重量無證據證明已達淨重10公克之公告
    標準，是無毒品危害防制條例第8條第6項之法定加重事由，
    而於104年12月2日修正公布並於同年月4日施行之藥事法第8
    3條第1項轉讓禁藥罪，其法定最重本刑為有期徒刑7年，兩
    者相較，後者為後法且為較重罪，依法條競合，以「重法優
    於輕法」、「後法優於前法」之適用法則，應適用藥事法第
    83條第1項之轉讓禁藥罪。
　㈡核被告如附表一及附表二所為，均係犯毒品危害防制條例第4
    條第2項之販賣第二級毒品罪；如附表三所為，則係犯藥事
    法第83條第1項之轉讓禁藥罪。被告如附表一及附表二所示
    各次販賣第二級毒品犯行前持有毒品之低度行為，均為各次
    販賣毒品之高度行為所吸收，均不另論罪。被告所為上開2
    次販賣第二級毒品及1次轉讓禁藥之犯行，犯意各別，行為
    互殊，應予分論併罰。再被告就附表一所示販賣第二級毒品
    犯行，與共犯王皓聖間有犯意聯絡及行為分擔，應論以共同
    正犯。
　㈢被告於偵、審中，均自白本案附表一及附表二所示販賣第二
    級毒品之犯行，已如前述，經核均與毒品危害防制條例第17
    條第2項規定相符，是就其所犯各販賣第二級毒品罪，均應
    依該條項之規定，減輕其刑。另行為人轉讓同屬禁藥之第二
    級毒品甲基安非他命（未達法定應加重其刑之一定數量）予
    成年人（非孕婦），依重法優於輕法之原則，擇較重之藥事
    法第83條第1 項轉讓禁藥罪論處，如行為人於偵查及歷次審
    判中均自白，仍應適用毒品危害防制條例第17條第2項規定
    減輕其刑（最高法院109年度台上大字第4243號裁定參照）
    ，本案被告王皓義如附表三所為固係犯藥事法第83條第1項
    之轉讓禁藥罪，然被告王皓義就此部分犯行，亦於偵查及本
    院審理時，均自白認罪，已如前述，揆諸上開說明，被告王
    皓義如附表三所示轉讓禁藥甲基安非他命之犯行，仍得依毒
    品危害防制條例第17條第2項規定減刑。　　　　
　㈣刑法第59條規定之酌量減輕其刑，若犯罪另有特殊之原因與
    環境，在客觀上足以引起一般同情，認為即使予以宣告法定
    最低度刑，猶嫌過重者，即有其適用；此所謂法定最低度刑
    ，固包括法定最低本刑；惟遇有其他法定減輕之事由者，則
    應係指適用其他法定減輕事由減輕其刑後之最低度刑而言（
    最高法院109年度台上字第1103號、108年度台上字第3884號
    號判決論旨參照）。所謂「犯罪之情狀」可憫恕者，與同法
    第57條規定科刑時應審酌之一切情狀，並非有截然不同之領
    域，於裁判上酌減其刑時，應就犯罪一切情狀（包括第57條
    所列舉之10款事項），予以全盤考量，審酌其犯罪有無可憫
    恕之事由（即有無特殊之原因與環境，在客觀上足以引起一
    般同情，以及宣告法定低度刑，是否猶嫌過重等等），以資
    判斷。經核，販賣第二級毒品罪之法定刑為「無期徒刑或10
    年以上有期徒刑，得併科新臺幣1,500萬元以下罰金」，刑
    責非輕，然同為販賣毒品之人，其原因動機不一，犯罪情節
    亦未必盡同，或有大、中、小盤毒梟之分、或僅止於吸毒者
    間為求互通有無之有償轉讓者，是其等各自販賣行為所造成
    危害社會之程度自屬有異。被告王皓義所為如附表一及附表
    二所示販賣第二級毒品犯行固值非難，惟依卷證資料所示，
    其販賣數量屬小額零星販賣，所得利益僅非鉅，惡性及犯罪
    情節有別於大盤毒梟鉅額高價謀利之交易模式，應僅屬毒友
    間互通有無所為，以其犯罪情節而論，尚非重大難赦，爰考
    量被告客觀犯行與主觀惡性，衡酌若科以依毒品危害防制條
    例第17條第2項減輕其刑後之最低度刑，有情輕法重而過苛
    之情形，認被告如附表一及附表二之犯罪情狀，在客觀上應
    足以引起一般同情，堪以憫恕，縱使科以法定最低刑度，猶
    嫌過重，依刑法第59條規定，均酌量遞減輕其刑。至被告如
    附表三所示轉讓禁藥犯行部分，該罪為法定本刑「7年以下
    」有期徒刑，被告此部所為依毒品危害防制條例第17條第2
    項減輕其刑後，已難認有何情輕法重之處，客觀上亦未足引
    起一般同情，自無適用刑法第59條規定酌減其刑之餘地，是
    辯護人就被告此部分犯行請求依刑法第59條減刑部分，自屬
    無據，附此敘明。
　㈤爰以行為人之責任為基礎，審酌被告明知甲氧基甲基安非他
    命，為法律嚴格禁止持有、轉讓或交易之毒品，復明知甲基
    安非他命亦為法律嚴格禁止持有、轉讓或交易之毒品；其行
    為之影響所及，非僅他人之生命、身體將可能受其侵害，社
    會、國家之法益亦不能免，為害之鉅，當非個人一己之生命
    、身體法益所可比擬，卻仍非法買賣或轉讓，所為實有不當
    ，另被告前因施用毒品案件，歷經觀察、勒戒及法院判處罪
    刑確定後仍未能深切體悟，自愛自重，戒絕毒癮，復沾染毒
    品惡習，可見其並無戒毒悔改之意，且自我克制能力不足，
    對毒品有相當之依賴性，所為實屬非是，併審酌被告於犯罪
    後始終坦承犯行之犯後態度及其參與附表一所示共同販賣第
    二級毒品之犯罪分工情形，兼衡被告各次販賣及轉讓毒品之
    數量、價格非鉅，及被告自述高中肄業之智識程度，羈押前
    務農、家境勉持之家庭經濟生活狀況（見本院訴緝卷第107
    頁）等一切情狀，分別量處如附表一至三主文欄所示之刑。
    　
　㈥數罪定其應執行刑時，除應就各別刑罰規範之目的、輕重罪
    間體系之平衡、整體犯罪非難評價、各行為彼此間之偶發性
    、與被告前科之關聯性、各行為所侵害法益之專屬性或同一
    性、數罪對法益侵害之加重效應、罪數所反映之被告人格特
    性與犯罪傾向等，為綜合判斷外，尤須參酌上開實現刑罰公
    平性，以杜絕僥倖、減少犯罪之立法意旨，為妥適之裁量（
    最高法院97年度台上字第2017號判決意旨參照）。本院審酌
    被告各次犯行之時間接近，販賣及轉讓毒品之對象為3人，
    犯罪目的、手段相當，並係侵害同一種類之法益，足認責任
    非難之重複程度較高，數罪對法益侵害之加重效應非鉅，如
    以實質累加之方式定應執行刑，處罰之刑度顯將超過其行為
    之不法內涵而違反罪責原則，是以隨罪數增加遞減其刑罰之
    方式，當足以評價被告行為不法性（即多數犯罪責任遞減原
    則）。爰綜合斟酌被告之不法與罪責程度、各罪彼此之關聯
    性、數罪對法益侵害之加重效應、罪數所反映之被告人格特
    性與犯罪傾向，及對其施以矯正之必要性、被告未來復歸社
    會可能性等情，並衡以各罪之原定刑期、定應執行刑之外部
    性界限及內部性界限、刑罰公平性之實現各節，進而為整體
    非難之評價，定其應執行刑如主文所示。
三、沒收：
　㈠扣案SAMSUNG手機1支（含門號0000000000號SIM卡1枚）為被
    告所有，供其為本案附表一、二犯行所用之物，應依毒品危
    害防制條例第19條第1項之規定，分別在其所犯上開販賣第
    二級毒品主文項下，予以宣告沒收。
　㈡被告為附表二所示販賣第二級毒品，有取得如附表二「交易
    數量及價格」中所示之價金，是該價金為其犯罪所得，雖未
    扣案，惟仍不容其保有，爰依刑法第38條之1第1項前段規定
    ，對被告宣告沒收，並依同條第3項規定，於全部或一部不
    能沒收或不宜執行沒收時，追徵其價額。至其為附表一所示
    共同販賣第二級毒品犯行部分，該次販賣毒品所得之價金為
    共犯王皓聖所取得，被告對此部分犯罪所得無處分權限，自
    毋庸宣告沒收。　
乙、不另為無罪諭知部分：（即附表四部分）
一、公訴意旨另以：被告王皓義與共犯王皓聖犯如附表一所示共
    同販賣第二級毒品予楊勝宇，楊勝宇因施用該毒品咖啡包而
    死亡，因認被告王皓聖另涉犯藥事法第83條第2項前段之販
    賣禁藥致死罪嫌。並以附表四證據欄所示證據為其主要論據
    。訊據被告固坦承於附表一所示時、地與共犯王皓聖販賣含
    禁藥MMA成分之咖啡包15包予楊勝宇，惟堅詞否認應對楊勝
    宇之死亡結果應負責等語。辯護人則為被告利益辯護稱：被
    告對於楊勝宇死亡之結果無法預見等語。
二、按藥事法第83條第2 項前段之明知為偽藥或禁藥而轉讓因而
    致人於死罪，係加重結果犯，依刑法第17條之規定，以行為
    人對於基本行為有故意（如本案之明知為偽藥而轉讓之直接
    故意），就基本行為所致之加重結果（因而致人於死）部分
    「能預見」，令其負該加重結果之罪責。而刑法之加重結果
    犯，係著眼於基本故意犯罪行為對引起加重結果所具有之固
    有的內在危險，就基本故意犯罪行為以外行為人所不預見之
    基本故意犯罪行為所致之加重結果，加重行為人之刑責，並
    係以「能預見」作為行為人必須對加重結果負加重刑責之責
    任要素以基本故意犯罪行為與加重結果間是否具有相當因果
    關係，作為加重結果是否為基本故意犯罪行為之固有的內在
    危險所引起（即法條所稱之「因而致」）之判斷標準。而對
    加重結果犯之加重結果，行為人應具備客觀預見可能性，即
    一般具有正常智識之人於事後，以處於與行為人相同情況下
    之行為當時，客觀觀察，能預見基本故意犯罪行為可能有引
    起該加重結果發生之危險，惟其主觀上卻因過失而未預見(
    最高法院109年度台上字第1494號判決、同年度台上字4353
    號判決意旨參照)。次按所謂相當因果關係，依最高法院76
    年台上字第192 號判例意旨，實務係採客觀相當因果關係說
    。所謂客觀相當因果關係，係指行為人之行為與結果間，在
    具備「若無該行為，則無該結果」之條件關係前提下，以行
    為當時客觀存在之一切事實（或稱條件，以下以事實稱之）
    ，以及行為後所發生且依一般經驗法則客觀上「能預見」之
    事實，為客觀之事後審查，依社會日常生活經驗，認為有行
    為人之行為「通常」皆足以發生該結果，即具有相當性，行
    為人應對該結果負責。以典型之加重結果犯即刑法第277 條
    第2 項前段之傷害致人於死罪之案例而言，依實務見解，應
    先觀察行為人基本故意傷害行為所造成之傷害本身，是否足
    以造成死亡之結果。此所稱之傷害，包括傷害行為與行為當
    時客觀存在之事實，例如被害人本身之疾病、身體特質（如
    血友病、心臟病、高血壓、臟器病變或因病致免疫機能低下
    、凝血功能不良等等）或周遭環境等（將被害人一拳打倒，
    頭部正好撞擊現場堅硬的凸出物），互相結合所造成之傷害
    ，若該傷害行為所致之傷害本身足以造成死亡之結果，應具
    有相當因果關係。若因該傷害行為之傷害結果致被害人生病
    （即該病因傷所引起），被害人再因該病致死（亦有謂自然
    力之參入、助成），或被害人因行為人傷害行為受傷後營養
    不佳，以致傷口不收久而潰爛，又因受傷不能工作，以致乏
    食，營養更形不佳，即其身體瘦弱及傷口不收，均為致死之
    原因（或被害人之細菌感染造成肺炎發生，係源於行為人傷
    害行為致被害人長期臥床，進而導致被害人營養不良而遭受
    細菌感染），其中因傷所致之病或因傷所致不能工作、傷口
    潰爛、營養不佳或細菌感染等情，雖均係行為人行為終了後
    始發生之事實，惟由於就行為人之傷害行為對被害人該等後
    續情況之作用力而言，該等後續情況係屬依一般經驗法則客
    觀上能預見之事實，即未違反經驗上通常事態之發展過程，
    而與其傷害行為有合理之關聯性，故認傷害行為與被害人死
    亡之結果，仍有相當性－亦可謂此類死亡為來自於傷害行為
    所附帶之固有的內在危險（最高法院28年上字第3268號判例
    、同院91年度台上字第6127號判決、96年度台上字6276號判
    決、107 年度台上字第1793號判決意旨參照）。是明知為偽
    藥或禁藥而販賣因而致人於死罪之加重結果犯，於決定基本
    販賣偽藥或禁藥之行為與受讓人於服用該偽藥或禁藥後死亡
    之結果，有無相當因果關係，即受讓人服用該偽藥或禁藥後
    死亡是否為行為人販賣偽藥或禁藥行為之固有的內在危險所
    引起，自應以前開實務見解為判斷標準。
三、經查：
　㈠關於楊勝宇之死因：死者楊勝宇之血液檢體經法務部法醫研
    究所鑑定，認死者楊勝宇之血液檢體中含有PMA1.510μg/mL
    、PMMA（即MMA）12.539μg/mL、Nitrazepam﹤0.010μg/mL、7
    -Aminonitrazepam0.028μg/mL等成分，有該所110年3月11日
    法醫毒字第1106100937號毒品化學鑑定書可佐（見相驗卷第
    65頁），而臺灣新竹地方檢察署法醫室法醫依此認死者血液
    中之PMA及PMMA（即MMA）均已達致死濃度，死者血液檢體中
    之其他鎮靜安眠藥濃度雖均在容許範圍內，如將PMA及PMMA
    （即MMA）與鎮靜安眠藥Nitrazepam一起混用，可能會造成
    藥物加成反應，對身體產生不良影響，甚至猝死，故研判死
    者之死因為混用多種鎮靜安眠藥，造成藥物過量，導致中毒
    性休克死亡乙節，亦有死因研判意見在卷可佐（見相驗卷第
    67頁至第68頁），徵諸鑑定機關與被告及死者楊勝宇均無利
    害關係，本件僅係職務上受託處理，並無偏袒或構陷被告王
    皓聖之可能，是其鑑定結果應可採信。由此可見死者楊勝宇
    係因施用多種藥、毒物後造成中毒性休克致死，所施用之藥
    、毒物包含禁藥PMA及PMMA（即MMA）及鎮靜安眠藥Nitrazep
    am等。
　㈡而被告與共犯王皓聖共同販賣與死者楊勝宇之毒品咖啡包數
    量為15包，已如前述，而在死者楊勝宇住處所扣得之毒品咖
    啡包數量為14包，經送台灣尖端先進生技醫藥股份有限公司
    毒品元物鑑定實驗室以氣相層析質譜儀鑑定，認剩餘14包咖
    啡包中僅含第二級毒品甲氧基甲基安非他命（MMA）成分，
    有該實驗室出具之毒品證物鑑定分析報告14紙在卷可佐（見
    110偵11732卷第118頁至第124頁），是被告與共犯王皓聖所
    販賣予死者楊勝宇之咖啡包中，僅含有禁藥MMA，並未含有P
    MA、Nitrazepam及7-Aminonitrazepam等成分之物，而死者
    楊勝宇係因混用多種藥物、毒物後造成中毒性休克死亡乙節
    ，已如前述，顯見死者楊勝宇並非僅因施用其向被告及共犯
    王皓聖所購得之含禁藥MMA成分之咖啡包，即產生中毒性休
    克之結果，從而，已難遽將死者楊勝宇死亡之結果歸責於被
    告及共犯王皓聖。
　㈢況死者楊勝宇不僅單獨施用向被告與共犯王皓聖處所購得之M
    MA乙節，已如前述，則死者楊勝宇死亡之結果，顯然並非被
    告與共犯王皓聖之販賣禁藥所誘發（即連「若無該行為，則
    無該結果」之條件關係前提，亦未必具備），且依社會日常
    生活經驗，死者楊勝宇尚有自行施用其餘非來自於被告及共
    犯王皓聖之毒品及安眠藥，顯然就死者楊勝宇死亡之結果仍
    有其他原因之介入，相對於被告與共犯王皓聖販賣禁藥之行
    為而言，不能認係被告與共犯王皓聖販賣上開禁藥行為之通
    常事態發展之必然過程，亦即不具通常性，而不能認於一般
    經驗法則係客觀能預見，死者楊勝宇自行過量施用毒品之行
    為，乃屬其個人自主介入之獨立行為，其該獨立行為之作用
    顯非被告及共犯王皓聖販賣上開禁藥行為之固有的內在危險
    ，是死者楊勝宇之死亡與被告及共犯王皓聖販賣禁藥之行為
    ，自難足以證明有相當因果關係存在。故死者楊勝宇體內驗
    出其他多種或過量之毒品或禁、偽藥，既非被告及共犯王皓
    聖販賣上開禁藥MMA行為之通常事態發展過程所致，自難認
    彼此間即有合理之關聯性，是縱使有如臺灣新竹地方檢察署
    法醫室法醫死因研判所認死因係死者楊勝宇施用多種藥、毒
    物後造成中毒性休克致死，對原不足以引起死亡結果之被告
    及共犯王皓聖販賣上開禁藥之行為而言，仍屬偶然介入之獨
    立事實，並不能使其原不足以引起死亡結果之行為與楊勝宇
    之死亡間具有相當之因果關係。從而，被告及共犯王皓聖雖
    有販賣前開禁藥之行為，惟與楊勝宇之死亡並無相當因果關
    係，且於客觀上不能預見，難令被告對楊勝宇之死亡負加重
    結果犯之責任自明，此部分之犯罪自屬不能成立。
  ㈣被告與共犯王皓聖販賣予死者楊勝宇之毒品咖啡包為15包，
    而在死者楊勝宇身故現場，僅扣得14包，已如前述，則死者
    楊勝宇施用之禁藥MMA量僅1 小包，而參諸送驗之14包毒品
    咖啡包，毛重分別為0.49公克至0.63公克之間，有前開卷附
    之毒品證物鑑定分析報告可佐，可認死者楊勝宇所施用1包
    之毒品並非大量，且其他自死者楊勝宇身上鑑驗所見之藥、
    毒物均難認與被告有何關聯，焉能僅以被告與共犯王皓聖曾
    販賣之禁藥即第二級毒品MMA，即率認死者楊勝宇死亡之結
    果應歸責於被告及共犯王皓聖；死者楊勝宇之死亡結果既與
    被告與共犯王皓聖販賣MMA之行為間並無相當因果關係，且
    非被告客觀上所得預見，是被告就楊勝宇死亡之結果，依前
    開說明，自不負加重結果犯之罪責。
  ㈤準此，被告及共犯王皓聖固有販賣禁藥MMA供死者楊勝宇施用
    ，然死者楊勝宇對於上開禁藥之施用方法及數量，均本其自
    由意志決定，且就並非被告及共犯王皓聖所販賣之其餘毒品
    、偽藥之施用方法及數量，亦本其自由意志決定，與被告更
    無關聯，另本案並無證據證明被告及共犯王皓聖有何販賣其
    他種類之毒品或禁偽藥之情形，則死者楊勝宇對於施用之毒
    品、禁偽藥之種類、數量既係本於其自由意志之決定，其雖
    因混用多種鎮靜安眠藥造成藥物過量，導致中毒性休克因而
    死亡，惟此一結果既非被告所能預見，其販賣行為亦與該死
    亡結果間不具相當因果關係，被告自無須就其死亡之加重結
    果負責。
四、綜上所述，就此部分犯行，原應為被告無罪之諭知，惟因起
    訴意旨認被告此部分犯行與前開附表一所示販賣第二級毒品
    犯行為想像競合犯，具裁判上之一罪關係，爰不另為無罪之
    諭知。
據上論斷，應依刑事訴訟法第299條第1項前段，判決如主文。　
本案經檢察官吳志中起訴，檢察官孫立婷、陳昭德到庭執行職務
。
中　　華　　民　　國　　111 　年　　11　　月　　16　　日
                  刑事第一庭  審判長  法　官　黃沛文
　　　　　　　　　                    法  官  李建慶
　　　　　　　　　                    法  官  華澹寧
以上正本證明與原本無異。　　　　　　　　　
如不服本判決應於收受判決後20日內向本院提出上訴書狀，並應
敘述具體理由。其未敘述上訴理由者，應於上訴期間屆滿後20日
內向本院補提理由書(均須按他造當事人之人數附繕本)「切勿逕
送上級法院」。
中　　華　　民　　國　　111 　年　　11　　月　　16　　日
                                      書記官  吳羽君
附錄本案論罪科刑法條全文：
毒品危害防制條例第4條第2項
製造、運輸、販賣第二級毒品者，處無期徒刑或10年以上有期徒
刑，得併科新臺幣1 千5 百萬元以下罰金。
藥事法第83條第1項
明知為偽藥或禁藥，而販賣、供應、調劑、運送、寄藏、牙保、
轉讓或意圖販賣而陳列者，處7年以下有期徒刑，得併科新臺幣5
千萬元以下罰金。
附表一：（共同販賣第二級毒品部分）
編號 行為人 購毒者 交易時間 及地點 交易方式 交易數量及價格（新臺幣） 證     據 主文及沒收（含追徵） 備註 1 王皓聖 王皓義 楊勝宇 （歿） 於110年2月10日凌晨0時40分許，在 新竹縣○○鄉○○村○○街0巷0號王皓聖、王皓義住處旁 由楊勝宇先與王皓義以LINE通訊軟體聯絡後， 楊勝宇於左列時間至左列地點，再由王皓義聯絡王皓聖共同販賣右列毒品予楊勝宇。 含有MMA成分之毒品咖啡包15包，3,000元 1.被告王皓義於警詢及偵訊時之自白（見110偵9457卷一第106頁背面至第107頁、第122頁、110偵9457卷三第383頁、110聲羈148卷第81頁至第82頁） 2.證人即共犯王皓聖於警詢、偵訊及本院羈押訊問時之證述（見110偵9457卷一第9頁正、背面、第38頁、110偵9457卷三第408頁及110聲羈148卷第61頁至第63頁） 3.法務部法醫研究所110年3月15日法醫毒字第11000010240號函所附110年3月11日法醫毒字第11061000937號毒物化學鑑定書（見110相114卷第64頁至第65頁） 4.台灣尖端先進生技醫藥股份有限公司毒品原物鑑定實驗室110年3月29日所出具之毒品證物鑑定分析報告【實驗室分析編號：DAA4648~DAA4661】共14紙（見110偵11732卷第118頁至第124頁） 5.新竹縣政府警察局毒品犯罪嫌疑人尿液採驗作業管制紀錄簿【（檢體編號：竹北110014）楊勝宇之黑貓混合包殘渣袋14包】（見110偵11732卷第125頁） 6.黑貓混合包殘渣袋14包照片（見110偵11732卷第126頁至第127頁）　　 7.被告王皓義之LINE暱稱及基本資料截圖（見110偵11732卷第128頁） 8.被告王皓義與楊勝宇之LINE對話紀錄截圖（見110偵11732卷第129頁至第131頁） 9.偵查佐李冠增之110年3月7日偵查報告（見110他771卷第3頁至第9頁 王皓義共同販賣第二級毒品，處有期徒刑貳年陸月。扣案SAMSUNG手機壹支（含門號0000000000號SIM卡壹枚）行動電話壹支沒收。 起訴書附表編號1 

附表二：（販賣第二級毒品部分）
編號 行為人 購毒者 交易時間及地點 交易方式 交易數量及價格（新臺幣） 證   據 主文及沒收（含追徵） 備註 1 王皓義 于皓成 於110年7月5日晚間9時20分許，在新竹縣湖口鄉長威一街與中山路3段路交岔口 于皓成與與王皓義持用0000000000號行動電話聯絡後，王皓義於左列時間及地點販賣右列毒品予于皓成。 甲基安非他命1包，7,500元 1.被告王皓義於警詢、偵訊及本院羈押訊問時之自白（見110偵9457卷一第122頁至第123頁、110偵9457卷三第383頁至第384頁，110聲羈148卷第81頁至第83頁） 2.證人于皓成於警詢及偵訊時之證述（見110偵9547卷一第177頁至第178頁、第192頁至第194頁） 3.被告王皓義使用門號0000000000號與證人于皓成所使用門號0000000000號之通訊監察譯文（見110偵9457卷一第142頁） 王皓義販賣第二級毒品，處有期徒刑貳年陸月。扣案SAMSUNG手機壹支（含門號0000000000號SIM卡壹枚）行動電話壹支沒收。未扣案之犯罪所得新臺幣柒仟伍佰元沒收，於全部或一部不能沒收或不宜執行沒收時，追徵其價額。 起訴書附表編號7 
附表三：（轉讓禁藥部分）
編號 轉讓者 受讓者 轉讓時間及地點 轉讓方式 轉讓數量 證     據 主文及沒收 備註 1 王皓義 徐榮政 於110年8月17日晚間9時許，在新竹縣○○鄉○○路0段000巷0弄00號王皓義租屋處內。 徐榮政於左列時間至王皓義左列之租屋處後，王皓義償轉讓右列毒品予徐榮政施用。 甲基安非他命1包（數量不詳） 1.被告王皓義於警詢、偵訊及本院羈押訊問時之自白（見110偵9457卷一第112頁、第121頁，110聲羈148卷第81頁至第82頁） 2.證人徐榮政於警詢及偵訊時之證述（見110偵9457卷二第264頁、第287頁至第288頁）　 　 王皓義犯藥事法第八十三條第一項之轉讓禁藥罪，處有期徒刑柒月。  起訴書附表編號8 
附表四：（不另為無罪之諭知）
編號 行為人 購毒者 交易時間及地點 交易方式 交易數量及價格（新臺幣） 證    據 備註 1 王皓聖 王皓義 楊勝宇 （歿） 於110年2月10日凌晨0時40分許，在 新竹縣○○鄉○○村○○街0巷0號王皓聖、王皓義住處旁 由楊勝宇先與王皓義以LINE通訊軟體聯絡後，楊勝宇於左列時間至左列地點，再由王皓聖交付右列毒品予楊勝宇，並致楊 勝 宇 施 用 中 毒 而 亡 。 含有 PMMA、 MMA成分之毒品咖啡包 15包， 3,000元 1.被告王皓義於警詢及偵訊時供述（見110偵9457卷一第106頁背面至第107頁、第122頁、110偵9457卷三第383頁、第391頁、110聲羈148卷第81項至第82頁） 2.證人即共犯王皓聖於警詢及偵訊時之證述（見110偵9457卷一第8頁至第10頁、110偵9457卷三第408頁、110聲羈148卷第62頁至第64頁） 3.法務部法醫研究所110年3月15日法醫毒字第11000010240號函所附110年3月11日法醫毒字第11061000937號毒物化學鑑定書（見110相114卷第64頁至第65頁） 4.臺灣新竹地方檢察署相驗屍體證明書（見110偵11732卷第117頁） 5.台灣尖端先進生技醫藥股份有限公司毒品原物鑑定實驗室110年3月29日所出具之毒品證物鑑定分析報告【實驗室分析編號：DAA4648~DAA4661】共14紙（見110偵11732卷第118頁至第124頁） 6.新竹縣政府警察局毒品犯罪嫌疑人尿液採驗作業管制紀錄簿【（檢體編號：竹北110014）楊勝宇之黑貓混合包殘渣袋14包】（見110偵11732卷第125頁） 7.黑貓混合包殘渣袋14包照片（見110偵11732卷第126頁至第127頁） 8.被告王皓義之LINE暱稱及基本資料截圖（見110偵11732卷第128頁） 9.被告王皓義與楊勝宇之LINE對話紀錄截圖（見110偵11732卷第129頁至第131頁） 10.偵查佐李冠增之110年3月7日偵查報告（見110他771卷第3頁至第9頁） 11.消防救護員前往楊勝宇住處救援之監視器翻拍照片（見110他771卷第15頁至第18頁） 12.楊勝宇之租屋處、房東打119之手機截圖及楊勝宇死亡之照片（見110他771卷第19頁至第28頁） 13.臺灣新竹地方檢察署檢驗報告書（見110相114卷第43頁至第50頁） 14.臺灣新竹地方檢察署法醫室醫師劉瑞爐所出具之死因研判意見（見110相114卷第67頁至第68頁） 起訴書附表編號1